【裁判字號】    97,交聲,2103
【裁判日期】    980123
【裁判案由】    交管條例聲異
【裁判全文】
臺灣板橋地方法院交通事件裁定        97年度交聲字第2103號
原處分機關  交通部公路總局臺北區監理所
異  議  人  甲○○
上列受處分人因違反道路交通管理處罰條例案件，對於交通部公
路總局臺北區監理所民國97年7 月16日所為之北監自裁字裁40-A
00000000號裁決處分（原舉發通知單號碼：臺北市政府警察局A0
0000000 號），聲明異議，本院裁定如下：
    主  文
異議駁回。
    理  由
一、原處分意旨略以：異議人即受處分人於民國97年5 月17日19
    時11分駕駛車號5639-GX 自用小客車，行經臺北市○○○路
    與長安東路口之有燈光號誌管制之交岔口，經臺北市政府警
    察局中山分局中山分隊所以異議人有「闖紅燈」之違規事由
    逕行舉發，嗣異議人提出申訴，經交通部公路總局臺北區監
    理所（下稱原處分機關）函請舉發警局調查結果，認受處分
    人確有闖越紅燈之違規事實，乃依道路交通管理處罰條例第
    53條第1 項、第63條第1 項第3 款（裁決書漏載第1 項第3
    款）及違反道路交通管理事件統一裁罰基準表之規定，於97
    年7 月16日以北監自裁字裁40-A00000000號裁處受處分人罰
    鍰新臺幣（下同）2,700 元，及記違規點數3 點。異議人於
    97年7 月16日收受裁決書後，旋於同年月29日提出本件異議
    。
二、異議理由略以：異議人於97年5 月17日19時11分許，行經臺
    北市○○○路長安東路口欲左轉長安東路，在綠燈時即在此
    路口超過等待線區等候，因前方車輛阻擋而無法通行，等待
    至紅燈時前方車輛才行走，但因本車已過等待線區，故快速
    通過；在舉發第一張照片可看到異議人車輛之速度為0 ，表
    示當時該車是靜止，而非闖紅燈，否則車速應該很快，故異
    議人之行為並非屬於闖紅燈，為此聲明異議，請求撤銷原處
    分等語。
三、按汽車駕駛人，行經有燈光號誌管制之交岔路口闖紅燈者，
    處1,800 元以上5,400 元以下罰鍰；汽車駕駛人有第53條情
    形者，除依原條款處罰鍰外，記違規點數3 點，道路交通管
    理處罰條例第53條第1 項、第63條第1 項第3 款分別定有明
    文規定。次按汽車駕駛人有闖紅燈之行為者，當場不能或不
    宜攔截製單舉發者，得逕行舉發；第1 項逕行舉發，應記明
    車輛牌照號碼、車型等可資辨明之資料，以汽車所有人為被
    通知人製單舉發，同條例第7 條之2 第1 項第1 款、第4 項
    亦分別有明文規定。又圓形紅燈，係用以指示駕駛人禁止通
    行，不得超越停止線或進入路口，為所有駕駛人一體適用，
    且駕駛人於面對之圓形紅色燈號已亮起仍超越停止線或進入
    路口，其違規之行為即已成立，屬對交通行政上法定禁止義
    務之違背，而應負行政罰科處之法律效果。
四、經查，異議人於97年5 月17日19時11分駕駛車號5639-GX 號
    自用小客車，行經臺北市○○○路與長安東路口之有燈光號
    誌管制之交岔口，為臺北市政府警察局中山分局中山分隊以
    異議人有「闖紅燈」之事由而逕行舉發等情，有臺北市政府
    警察局中山分局97年6 月25日北市警中分交字第0973222050
    0 號書函、交通部公路總局台北區監理所97年7 月16日北監
    自裁字裁40-A00000000號裁決書、違規查詢報表各1 份，及
    舉發違規採證照片2 張在卷可稽。又經核諸卷附採證照片，
    異議人所有車牌號碼5639-GX 號自用小客車行經上揭交岔路
    口，於行車管制號誌已轉換成紅燈2.6 秒（如採證照片顯示
    「R026」），該車已超越停止線，經線圈感應，啟動電腦判
    讀為闖紅燈而拍照，此時尚未測出汽車之時速，然異議人猶
    未依規定煞停，仍繼續駛越停止線，是再依採證第2 張相片
    ，其於行車管制號誌已轉換成紅燈3.6 秒（如採證照片顯示
    「R036」）時，經電腦偵測異議人仍駕車以時速19公里向前
    行駛（如採證照片顯示「V ＝19」），並駛越行人穿越道進
    入系爭交岔路口後違規左轉，致車輪壓觸感應線圈，再為自
    動採證照相儀器採證拍照。從而本件異議人於紅燈亮後3.6
    秒之際，仍以時速19公里之速度持續行駛超越停止線，並於
    進入路口後左轉，因而遭連續照相2 幀後逕行舉發之事實甚
    明無訛。且本件異議人既亦自承：其於紅燈亮起前，即因等
    待前方車輛左轉而超越停止線暫停，迄至紅燈時，該前方車
    輛才行走，其因已過等待線區因而快速通過等語，是其在面
    對之圓形紅色燈號已亮起之際，仍然超越停止線，則其違規
    之行為即已成立，核屬闖越紅燈無誤，更遑論其於紅燈亮起
    後3.6 秒後，猶仍繼續駛越行人穿越道進入交岔路口後即為
    左轉之舉。再車輛行經路口，本即應循序向前行駛，若前方
    有車輛阻擋，以致於燈號變換喪失路權而無法繼續通行，駕
    駛人於法自仍應遵照交通標誌、號誌之指示停駛，自不得據
    以主張自己仍可繼續前行，要屬當然，異議人當不得以其前
    開車輛遭前方車輛延誤據以免責，是其辯稱係因前方之車輛
    於綠燈時準備左轉卻暫停，致後方其所有之前開車輛亦暫停
    ，因而於轉換紅燈始得前進云云，核無足取。本件受處分人
    之闖越紅燈違規事證明確，已堪認定。
五、綜上所述，本件異議人於上開時間，駕駛車號5639-GX 號自
    用小客車，於行經設有燈光號誌管制之臺北市○○○路、長
    安東路口處，有闖越紅燈行駛之違規事實既可認定，其復已
    繳納該筆罰鍰完畢，則原處分機關依道路交通管理處罰條例
    第53條第1 項、同條例第63條第1 項第3 款及違反道路交通
    管理事件統一裁罰基準表規定等規定，裁處異議人罰鍰2,70
    0 元，並記違規點數3 點，於法即無不當，從而，異議人之
    異議為無理由，應予駁回。
據上論斷，應依道路交通案件處理辦法第19條，裁定如主文。
中    華    民    國    98    年    1     月    23    日
                  交通法庭  法  官  邱景芬
以上正本證明與原本無異。
如不服本裁定應於送達後5日內向本院提出抗告狀。
                            書記官  黃文儀
中    華    民    國    98    年    2     月    4     日


司法院資訊處製作；財團法人民間司法改革基金會備份。
